【裁判字號】    95,訴,541
【裁判日期】    950831
【裁判案由】    違反槍砲彈藥刀械管制條例
【裁判全文】
臺灣基隆地方法院刑事判決               95年度訴字第541號
公  訴  人  臺灣基隆地方法院檢察署檢察官
被      告  甲○○
                    （另案在臺灣基隆監獄執行中）
上列被告因違反槍砲彈藥刀械管制條例案件，經檢察官提起公訴
（95年度偵字第942 號），被告並為有罪陳述，本院合議庭乃裁
定由受命法官獨任以簡式審判程序進行審理，並判決如下：
    主  文
甲○○未經許可持有槍砲之主要組成零件，處有期徒刑柒月，併
科罰金新臺幣萬元，罰金如易服勞役，以新臺幣玖佰元即銀元
佰元折算壹日。
扣案之不具殺傷力，仿克拉克廠二七型（GLOCK 27型）半自動手
槍製造之改造手槍（槍枝管制編號0000000000）所內
含之土造金屬槍管壹支，沒收之。
     事  實
一、甲○○明知槍砲彈藥刀械管制條例所列管禁止持有之槍砲、
    彈藥之主要組成零件，非經主管機關許可，不得擅自持有，
    仍於民國80年年中，在臺北市○○路監理站附近之不詳商店
    ，以新臺幣（下同）7,000 元至8,000 元左右之價格，購入
    不具殺傷力，仿克拉克廠27型（GLOCK 27型）半自動手槍製
    造之改造手槍（槍枝管制編號0000000000）暨其內含之槍砲
    主要組成零件即土造金屬槍管1 支，並自斯時起，未經許可
    ，擅自持有槍砲之主要組成零件（上揭土造金屬槍管）；其
    間，甲○○或將之藏放在臺北縣汐止市之不詳住處，或將之
    藏放在新竹縣新埔鎮下枋寮昌益巷174 號之自己住處，或不
    定時起出俾隨身攜帶外出。迨至94年12月16日下午6 時，甲
    ○○始因交通違規，在臺北市○○區○○街100 號附近為警
    查獲；員警並因其同意搜索而當場扣得甲○○隨身攜帶之上
    揭不具殺傷力之改造手槍（槍枝管制編號0000000000）暨其
    內含之土造金屬槍管1 支。
二、案經臺北市政府警察局大同分局移送臺灣士林地方法院檢察
    署檢察官呈請臺灣高等法院檢察署令轉臺灣基隆地方法院檢
    察署檢察官偵查起訴。
    理  由
壹、程序事項
    查本案被告甲○○所犯者非為死刑、無期徒刑、最輕本刑為
    三年以上有期徒刑之罪或高等法院管轄第一審案件，其於準
    備程序進行中，先就被訴事實為有罪之陳述，經告知其簡式
    審判程序之旨，並聽取公訴人、被告之意見後，本院業已依
    刑事訴訟法第二百七十三條之一第一項規定，裁定由受命法
    官獨任以簡式審判程序進行本案之審理。
貳、實體事項
一、本案事實認定
    前揭事實業據被告甲○○於本院審理時坦承在卷，且有仿克
    拉克廠27型（GLOCK 27型）半自動手槍製造之改造手槍（槍
    枝管制編號0000000000）所內含之土造金屬槍管1 支扣案可
    佐。又扣案之仿克拉克廠27型（GLOCK 27型）半自動手槍製
    造之改造手槍（槍枝管制編號0000000000）1 支，經送鑑結
    果，雖認「槍管內具阻鐵，無法供發射彈丸使用，不具殺傷
    力。」此有內政部警政署刑事警察局94年12月27日刑鑑字第
    0940194661號槍彈鑑定書暨鑑定照片4 張在卷可考；然其所
    內含之土造金屬槍管1 枝，則經認定「屬內政部86年11月24
    日臺（86）內警字第8670683 號公告之槍砲彈藥主要組成零
    件。」此亦有內政部95年3 月24日內授警字第0950870389號
    函在卷可憑。按未經許可，持有、寄藏或意圖販賣而陳列槍
    砲、彈藥之主要組成零件者，處六月以上五年以下有期徒刑
    ，併科三百萬元以下罰金。槍砲彈藥刀械管制條例第十三條
    第四項定有明文。又依槍砲彈藥刀械管制條例第四條第三項
    規定：「槍砲、彈藥主要組成零件種類，由中央主管機關公
    告之。」據此，內政部乃以86年11月24日臺（86）內警字第
    8670683 號公告槍砲、彈藥主要組成零件種類；其中，經公
    告為「手槍」主要組成零件者，有：槍管、槍身、槍機、撞
    針、轉輪、滑套、彈匣及擊錘。經公告為「炸彈」之主要組
    成零件者，則有：彈殼、彈頭、撞針、壓力板、縱火劑、毒
    劑、引信、傳爆管、雷管及火藥。考其立法原意，無非係意
    在遏止不法之徒利用化整為零之方式逃避法律制裁；蓋槍砲
    彈藥刀械管制條例所規範之「管制槍枝」，除須可擊發金屬
    或子彈，並須具備殺傷力之要件，是倘法律未就槍砲、彈藥
    之主要組成零件併設處罰規範，則不法之徒大可藉諸「暫時
    」未備「管制槍枝」要件之方式，隱匿其行為之可罰；準此
    ，此類零件管制之所重，應係該零件究否自始即係為供製造
    管制槍砲或彈藥之所用，暨其究否該管制槍砲或彈藥之主要
    部分。即所涉零件，倘係自始為供製造管制槍砲或彈藥之所
    用，且為該槍砲或彈藥之主要部分，就令所隱身之槍枝因故
    無法發射或其殺傷力尚有未備，核仍無礙於相關管制零件罪
    名之成立。綜上勾稽，自堪認被告於本院審理時之任意性自
    白，與事實相符，可以採信。從而，本案事證明確，被告如
    本判決事實欄所載之未經許可，持有槍砲主要組成零件之犯
    行，洵堪認定。
二、論罪科刑
  (一)核被告所為，係犯槍砲彈藥刀械管制條例第十三條第四項之
    未經許可持有槍砲之主要組成零件罪。查槍砲彈藥刀械管制
    條例第十三條第四項（以下簡稱「本法」）之規定本身，無
    論觀其構成要件，抑其法律效果，因俱未變動，固無法律變
    更之可言；惟因本法之罰金刑僅規定「併科新臺幣三百萬元
    以下罰金」，是其最低數額之宣告，自仍應回歸適用刑法第
    三十三條第五款之總則規定限制。又被告行為後，刑法第三
    十三條第五款所定之罰金刑最低數額，業於94年2 月2 日修
    正公布，並自95年7 月1 日開始施行；茲依修正前刑法第三
    十三條第五款「罰金：（銀元）1 元以上。」暨現行法規所
    定貨幣單位折算新臺幣條例第二條所定折算比例而為換算，
    本法之罰金最低額度本應為銀元1 元即新臺幣3 元。乃依修
    正後刑法第三十三條第五款規定，即「罰金：新臺幣1,000
    元以上，以百元計算之。」本法之罰金最低額度業已提高為
    新臺幣1,000 元。據此而為比較適用，修正後刑法第三十三
    條第五款之規定，顯然較不利於被告，本諸刑法第二條第一
    項所揭櫫之「從舊從輕」原則，本法有關罰金刑之宣告，自
    仍應適用修正前刑法第三十三條第五款規定，以銀元1 元即
    新臺幣3 元為其所得宣告之最低數額（最高法院95年度第八
    次刑事庭會議決議三(一)1.參照）。
  (二)被告自80年年中起，至94年12月16日下午6 時止，長期持有
    槍砲主要組成零件之行為，具有行為繼續之性質，為繼續犯
    ，應僅論以單純一罪。
  (三)刑之酌科：
  1.本院審酌被告非法持有槍砲主要組成零件之行為，對於社會
    治安之潛在危害，兼以被告犯罪之動機、目的、生活情狀，
    併其坦承犯行之犯後態度等一切情狀，量處如主文所示之刑
    。
  2.按易刑處分，即易科罰金之折算標準、易服勞役之折算標準
    及期限，於新法施行後，固應為新舊法律之比較適用（最高
    法院95年度第八次刑事庭會議決議三(二)參照）；且依修正前
    刑法第四十二條第二項前段規定：「易服勞役，以一元以上
    ，三元以下折算一日」，暨修正前罰金罰鍰提高標準條例第
    二條前段規定（業因配合刑法修正而經公告刪除）：「依刑
    法第四十一條易科罰金或第四十二條第二項易服勞役者，均
    就其原定數額提高為一百倍折算一日」，被告行為時之易服
    勞役折算標準，本應以銀元300 元折算1 日，經以現行法規
    所定貨幣單位折算新臺幣條例第二條規定之折算比例，換算
    其單位幣值為新臺幣，即應以新臺幣900 元折算1 日。較之
    95年7 月1 日修正施行之刑法第四十二條第三項前段規定：
    「易服勞役以新臺幣一千元、二千元或三千元折算一日」，
    修正後之折算標準本應較有利於被告。惟查，按諸法律不宜
    割裂而為適用之精神，本案倘依「修正後」刑法第四十二條
    第三項前段定其易服勞役之折算標準，即應一體適用「修正
    後」刑法第三十三條第五款之規定，而不得再依「修正前」
    刑法第三十三條第五款定其罰金刑之法定最低數額；然所謂
    之易服勞役，不過是為免「無資力」者脫免刑罰之替代性處
    罰，即經判處罰金確定者，未必皆有易服勞役之需要。是倘
    僅因「修正後」刑法第四十二條第三項前段之易服勞役折算
    標準較為有利，即一體適用「修正後」之法律規定，並依「
    修正後」刑法第三十三條第五款決定本件罰金刑之法定最低
    數額，不僅行為人事實上可能無從享受到新舊法律比較適用
    之利益（因行為人可能根本無易服勞役規定之適用），且無
    異是剝奪行為人可能受「低於」新臺幣一千元罰金刑宣告之
    機會，而顯然悖離刑法第二條第一項所揭櫫之「從舊從輕」
    原則。準此，參諸新舊法比較應就罪刑有關共犯、未遂犯、
    想像競合犯、牽連犯、連續犯、結合犯，以及累犯加重、自
    首減輕暨其他法定加減原因與加減例等一切情形，綜其全部
    罪刑之結果而為比較，並一體適用最有利於行為人法律處斷
    之法理（最高法院95年度第八次刑事庭會議決議一(四)參照）
    ，本案自仍應適用修正前刑法第四十二條第二項前段暨修正
    前罰金罰鍰提高標準條例第二條之規定，就罰金刑部分諭知
    如主文所示之易服勞役折算標準。
  (四)扣案之不具殺傷力，仿克拉克廠27型（GLOCK 27型）半自動
    手槍製造之改造手槍（槍枝管制編號0000000000）所內含之
    土造金屬槍管1 支，為法律上禁止持有之違禁物，自應依刑
    法第三十八條第一項第一款規定，宣告沒收。
據上論斷，應依刑事訴訟法第二百七十三條之一第一項、第二百
九十九條第一項前段，槍砲彈藥刀械管制條例第十三條第四項，
刑法第十一條前段、第二條第一項、第三十八條第一項第一款、
修正前刑法第三十三條第五款、修正前刑法第四十二條第二項，
修正前罰金罰鍰提高標準條例第二條，現行法規所定貨幣單位折
算新臺幣條例第二條，判決如主文。
本案經檢察官乙○○到庭執行職務。
中    華    民    國    95    年    8     月    31    日
                  刑事第三庭法  官  王慧惠
以上正本證明與原本無異。
對於本件判決如有不服，應於收受送達後10日內，向本院提出上
訴書狀，上訴於臺灣高等法院，並按他造當事人之人數附具繕本
。
中    華    民    國    95    年    8     月    31    日
                            書記官  王一芳
附錄論罪法條
槍砲彈藥刀械管制條例第13條第4項
未經許可，持有、寄藏或意圖販賣而陳列第 1 項所列零件者，第
 6 月以上5 年以下有期徒刑，併科新台幣 300 萬元以下罰金。


司法院資訊處製作；財團法人民間司法改革基金會備份。
